【裁判字號】    95,交抗,182
【裁判日期】    950317
【裁判案由】    違反道路交通管理處罰條例
【裁判全文】
臺灣高等法院交通事件裁定             95年度交抗字第182號
抗  告  人  甲○○
即受處分人
上列抗告人因違反道路交通管理處罰條例案件，不服臺灣板橋地
方法院交通法庭，中華民國95年2月7日所為裁定（94年度交聲字
第1615號），提起抗告，本院裁定如下：
    主  文
抗告駁回。
    理  由
一、抗告意旨略以：抗告人於民國（下同）94年1月6日上午10時
    30分許，駕駛車牌號碼 9009-JS號自用小客車，沿臺北縣重
    新堤外道（即二重疏洪道）往三重方向行駛，行經重新堤外
    道垃圾場出入口有燈光號誌管制之交岔路口時，並無闖紅燈
    之違規行為，舉發警員亦無提出違規之照片可資証明，原審
    竟以舉發員警拍攝照片之角度有困難，暨屬公務員之警員所
    為之證述具有合法性，而裁定駁回抗告人聲明之異議，實有
    未當，為此依法提出抗告，請求撤銷原裁定云云。
二、按汽車駕駛人，行經有燈光號誌管制之交岔路口闖紅燈者，
    處1800元以上5400元以下罰鍰，道路交通管理處罰條例第53
    條定有明文，並應依同條例第63條第1 項第3 款規定記違規
    點數3 點。又汽車駕駛人不服指揮稽查而逃逸，當場不能或
    不宜攔截製單舉發者，得對汽車所有人逕行舉發處罰，亦為
    同條例第7條之2第4款所明定。
三、查抗告人即受處分人甲○○於94年1月6日上午10時30分許，
    駕駛車牌號碼 9009-JS號自用小客車，沿臺北縣重新堤外道
    往三重方向行駛，行經重新堤外道垃圾場出入口有燈光號誌
    管制之交岔路口闖紅燈，為警攔停，抗告人見狀即跨越雙白
    實線違規迴轉（另案製單舉發），不服指揮稽查而逃逸，遂
    由臺北縣政府警察局交通警察隊三重分隊警員對抗告人即汽
    車所有人逕行舉發等事實，業據證人即舉發本件違規事實之
    警員張季平於原審法院調查時到庭證述在卷，並有臺北縣政
    府警察局北縣警交字第 C00000000號舉發違反道路交通管理
    事件通知單、臺北縣政府警察局三重分局94年 6月20日北縣
    警重交申字第 0940027037號函各1件附卷可參，至抗告人雖
    辯稱當時是由伊先生駕駛，渠等並沒有看到紅綠燈，且取締
    地點距離紅綠燈已有相當距離，也有可能是事後加速才追上
    那部違規的機車云云，惟查，證人張季平於原審法院調查時
    證稱：94年1月6日伊是執行 9點到12點的交通整理勤務，在
    三重重新堤外道，攔查汽車行駛機車道，當時時間為10點35
    分左右，這部黑色馬自達車牌號碼 9009-JS，在出口紅燈亮
    起時，仍強行通過並行駛於機車道....，因為我們照相的時
    候，角度太低，無法照到紅綠燈，伊可以確定該車通過路口
    時，他的方向是紅燈，他是跟另外1台NN6-283號機車一起闖
    紅燈，當時我們攔停 2台車子，機車停下來，但甲○○的車
    子就掉頭離開等語（見原審卷第32頁），並提出現場照片 4
    幀及上述車牌號碼 NN6-283號重型機車闖紅燈之違規罰單附
    卷可憑，且依現場照片所示，抗告人駕駛汽車通過上開路口
    後，即違規行駛於機車專用道，復又跨越雙白實線違規迴轉
    ，經原舉發機關警員張季平拍照（即上開照片）舉發，對照
    現場燈光號誌所在位置及警員張季平執行勤務地點，欲以同
    一仰角同時拍攝抗告人違規行駛機車專用道、跨越雙白實線
    迴轉之地面標線與當時之燈光號誌，實有困難，自難徒憑本
    件違規照片未拍攝到燈光號誌，即遽認警員之舉發無所根據
    ，且查警員製單舉發違反道路交通管理處罰條例所列之違規
    事實，本質上為行政處分，係公務員基於職務上權力，依法
    就特定之具體事件所為具有公法上效果之單方行政行為，基
    於公務員為公法上行為具有公信力之原則，該行政處分當可
    被推定為真正，其據以依法處分之事實認定亦為真正無誤，
    此與民事訴訴法第355條第1項規定：「文書，依其程式及意
    旨得認作公文書者，推定為真正」之情形相同，本此公信原
    則，立法者以道路交通管理處罰條例第92條第 3項之授權，
    賦予行政機關訂定違反道路交通管理事件統一裁罰基準及處
    理細則，使執勤警員得當機處分，以達其維護交通秩序、安
    全之行政目的，反之，若謂公務員一切行政行為均需預留證
    據以證其實，則國家行政勢必窒礙難行，據此，刑事訴訟法
    就犯罪證據有關之規定中與屬行政秩序罰之交通違規裁罰本
    質不合之部分，自不在準用之列，從而，本件既查無任何證
    據足資證明警員有捏造事實違法取締之情事，且是否違規闖
    越紅燈，本即得現場目測為之，則執勤警員本其維護交通秩
    序、安全職責所為之舉發，自堪推定為真實，是抗告人以並
    無取締照片足以證明其有闖越紅燈之違規行為等語為辯，要
    非事實，殊無足取。
    綜上所述，抗告人確有於上揭時地駕駛汽車行經有燈光號誌
    管制之交岔路口闖紅燈之事實，至堪認定，又抗告人為汽車
    所有人，未於通知單之應到案日期前到案並告知違規駕駛人
    姓名、身分證統一編號及住址，應依道路交通管理處罰條例
    第85條第 3項規定，處罰該汽車所有人，是原審因而以原處
    分機關依道路交通管理處罰條例第53條規定，裁處抗告人罰
    鍰新臺幣2700元，並記違規點數 3點，並無違誤，而裁定駁
    回抗告人之聲明異議，經核並無不合，抗告人執上揭抗告意
    旨否認有駕駛汽車行經有燈光號誌管制之交岔路口闖紅燈而
    指摘原審裁定不當，尚難認有理由，應予駁回。
據上論結，應依道路交通案件處理辦法第26條，刑事訴訟法第41
2條，裁定如主文。
中    華    民    國    95    年    3     月    17    日
                  臺灣高等法院交通法庭
                          審判長法  官  吳  敦
                                法  官  吳啟民
                                法  官  張傳栗
以上正本證明與原本無異。
不得再抗告。
                                書記官  秦慧榮
中    華    民    國    95    年    3     月    17    日


司法院資訊處製作；財團法人民間司法改革基金會備份。
